Inventaris van het archief van de N.V. Administratiekantoor ´s-Hertogenbosch, 1924 - 1984 (De Nederlandsche Bank)
Nationaal Archief, Den Haag
De Nederlandsche Bank NV (DNB)
Nederlandsche Bank
1643-1995
merendeel 1814-1980
P8
888.35 meter; 30890 inventarisnummers.
Normale geschreven, getypte en gedrukte documenten, geen bijzondere handschriften.
Nationaal Archief, Den Haag
N.V. Administratiekantoor ´s-Hertogenbosch (1924 - 1984)
Algemene correspondentie; notulen van aandeelhoudersvergaderingen; financiële administratie en verslaglegging.
Archiefvorming
Geschiedenis van de archiefvormer
De N.V. Administratie Kantoor ´s-Hertogenbosch wordt op 2 februari 1924 opgericht. Het kantoor is gevestigd te Amsterdam. Op 15 augustus 1942 is de vennootschap ontbonden en in liquidatie getreden.
Op 12 juli 1949 wordt de opheffing en in liquidatie treding van het kantoor ongedaan gemaakt met als doel het administratiekantoor ten behoeve van de Staat als crediteur in de liquidatie van de Amstelbank te laten optreden. Ten aanzien van de liquidatie van de Amstelbank was in mei van dat jaar een regeling getroffen inzake betalingen aan buitenlandse crediteuren: de Amerikaanse, Zwitserse en Franse crediteuren zouden, tegen afstand van hun verdere aanspraken jegens de Amstelbank aan een door DNB op te richten Nederlandse maatschappij, de Amerikaanse activa van de Tweede Northwestern and Pacific Hypotheekbank NV ontvangen. Deze hypotheekbank moest, in verband met de toenmalige deviezenpositie van Nederland, op aandrang van DNB haar Amerikaanse activa liquideren. Deze activa zouden door bedoelde op te richten maatschappij tegen guldens worden gekocht. Aangezien DNB ingevolge de bankwet zelf geen belang mocht nemen in een dergelijke maatschappij en het de bedoeling was de uit deze transactie voortvloeiende winsten aan de Staat der Nederlanden ten goede te doen komen, werd overwogen de Staat de aandelen van bedoelde maatschappij te doen kopen. Daar tegen een rechtstreekse participatie van de Staat bezwaren rezen werd in overleg tussen het Departement van Financiën en DNB besloten de aandelen van de in liquidatie zijnde N.V. Administratie Kantoor ´s-Hertogenbosch te laten aankopen door de fa. Buisman, Gratama & Co., welke firma door DNB werd geliquideerd. In haar brief van 3 juni 1949 aan de Minister van Financiën legt DNB vast dat ten behoeve van de staat afstand zal worden gedaan van de liquidatie-opbrengst van de aandelen, voor zover deze de koopprijs overtreft. Het administratiekantoor neemt van de Amstelbank-crediteuren tot een totaal van c. 83% de vorderingen over en betaalt de hypotheekbank met de gelden verkregen uit de uitkering van de Amstelbank. Hierdoor wordt zij, en via haar DNB, in feite de beheerster van de activa van de Amstelbank. Als directeur en commissaris van de NV treden twee onderdirecteuren van DNB op. De aandelen van het administratiekantoor worden in 1950 overgedragen aan NV Marx & Co.s Bank in liquidatie, waarvan DNB eveneens liquidatrice is. In 1970 worden de aandelen van de NV overgedragen aan functionarissen van DNB, om zo de liquidatie van de NV Marx & Co.s Bank te kunnen beëindigen. In oktober 1974 vindt de slotuitkering van de Amstelbank plaats en op 22 november van dat jaar de volledige afrekening met de Staat. Op 31 oktober 1978 wordt besloten tot beëindiging van de liquidatie van de Amstelbank, waarmee het bestaansrecht van het administratiekantoor feitelijk komt te vervallen. Eind 1979 wordt de vraag aan de orde gesteld of de NV zou moeten voortbestaan, eventueel in de vorm van een besloten vennootschap in verband met de lagere kapitaalsminima en beperkte publicatievoorschriften van een BV. Er wordt gekozen voor voortzetting in de NV-vorm om reden dat aan een vennootschap op de plank in noodgevallen behoefte kan bestaan. In 1983 komt beëindiging weer ter sprake. Er wordt voorgesteld het administratiekantoor op te heffen, omdat bij de afwikkeling van liquidaties rechtspersonen ´met een verleden´ toch niet gewenst blijken. Op 31 augustus 1984 besluit de algemene vergadering van aandeelhouders tot ontbinding van het administratiekantoor.
De taken van deze organisatie bestonden uit het administreren en beheren van roerende en onroerende goederen en van vermogens, het uitvoeren van bankzaken en het drijven van handel, het deelnemen in andere ondernemingen van gelijksoortige aard.
Geschiedenis van het archiefbeheer
De verwerving van het archief
Het archief is krachtens bepalingen van de Archiefwet overgebracht.
Inhoud en structuur van het archief
07.02; 2.25
Selectie en vernietiging
Gedurende de bewerking is niet vernietigd.
Ordening van het archief
De oude orde van dit archief is terug te vinden in een digitale dossierinventaris, die op zijn beurt is gebaseerd op een oudere papieren dossierinventaris, zie inv.nr. 3604.
Aanwijzingen voor de gebruiker
Openbaarheidsbeperkingen
Deels openbaar, deels beperkt openbaar (B). Ontheffing mogelijk na schriftelijke toestemming van De Nederlandsche Bank N.V..
Materiële beperkingen
Aanvraaginstructie
Openbare archiefstukken kunnen online worden aangevraagd en gereserveerd. U kunt dit ook via de terminals in de studiezaal van het Nationaal Archief doen. Om te kunnen reserveren dient u de volgende stappen te volgen:
U maakt een profiel aan op www.gahetna.nl, en logt vervolgens in
Via de archiefinventaris (alleen de beschrijvingen met rode nummers) selecteert u het gewenste archiefstuk door op de knop 'Reserveren' te klikken
In het volgende scherm geeft u aan op welke dag u het archiefstuk wilt inzien
Indien u zich bevindt in de studiezaal en een tafelnummer heeft ontvangen kunt u dit nummer vermelden. Als u geen tafelnummer heeft kunt u tafelnummer 777 laten staan
Vervolgens bevestigt u uw reservering door deze te versturen.
Verwant materiaal
Beschikbaarheid van kopieën
Verwante archieven
Voor het beheer van het - indertijd als vijandelijk aangemerkt - vermogen van het Kantoor door de Duitse bezettingsmacht in de jaren 1940 - 1943, zie het archief van de Abteilung Feindvermögen van het Reichskommissariat in den besetzten Niederländischen Gebieten
nummer toegang 2.08.68
, inventarisnummer 2036. Voor het archief van de Amstelbank, zie Archief DNB.
Beschrijving van de series en archiefbestanddelen
- Opbouw en instandhouding, ZB.; 12 bestanddelen
  - Correspondentie, vanaf 1949 voornamelijk met de N.V. Amstelbank in liquidatie, 1924 - 1976; 13068
    De stukken van voor 1949 betreffen de samenstelling van de directie en het ongedaan maken van de liquidatie van de N.V.
  - Notulen van aandeelhoudersvergaderingen, 1931 - 1969; 13053
    Zie voor de notulen van na 1969 inventarisnummer 13082.
  - Overname aandelen van het administratiekantoor en liquidatie van de Amstelbank door middel van het administratiekantoor, 1949 - 1984; 13074 e.a.; 2 bestanddelen
    - 1949 - 1969, 13074
    - 1970 - 1984, 13082
      Bevat tevens de notulen van de aandeelhoudersvergaderingen
  - Financieel beheer, ZB.03.; 8 bestanddelen
    - Journaal, 1928 - 1980; 103445 e.a.; 2 bestanddelen
      - 1928 jan. 3 - 1949 jul. 22, 103445; 1 band
      - 1949 jul. 28 - 1980 dec. 31, 13021; 1 band
    - Balans en winst- en verliesrekening, 1930 - 1981; 13018 e.a.; 3 bestanddelen
      - Balansboek 1930 - 1948, 13018; 1 band
      - 1933 - 1954, 13019
      - 1955 - 1981, 13020
    - Beheer van beleggingen in de Neutrale Groep, de New Combine en de Old Combine, 1949 - 1953; 13073
    - Correspondentie met Hongaarse firma´s en banken betreffende crediteuren van het Trust-Agreement, ook genoemd Friendly Liquidation Agreement, afgesloten door belanghebbenden in de Amstelbank, 1949 - 1976; 13072
    - Grootboek, 1949 - 1981; 13022; 1 band